最高法院刑事判決　　　　　　　　　　　　　　　　八十七年度台非字第二九三號
　　上訴人　最高法院檢察署檢察總長
　　被　告　甲○○
右上訴人因被告違反槍砲彈藥刀械管制條例案件，對於台灣高等法院中華民國八十六
年十二月三日第二審確定判決（八十六年度上訴字第二七五七號，起訴案號：台灣宜
蘭地方法院檢察署八十五年度偵字第四四一四號），認為違法，提起非常上訴，本院
判決如左：
    主  文
原判決關於違背法令部分撤銷。
    理  由
非常上訴理由稱：「按判決不適用法則或適用不當者為違背法令，刑事訴訟法第三百
七十八條定有明文。本件原判決以被告甲○○於八十二年底，八十三年間，寄居於其
友王玉好在台北縣樹林鎮○○街二十三巷八號三樓住處，未經許可而無故持有可發射
子彈具殺傷力之改造手槍乙把，於八十二年底欲離去而前往高雄時，將其持有之前開
改造手槍寄放於王玉好上開住處，嗣於八十五年九月二十四日上午十時五十五分許，
王玉好為警查獲供出上情循線查獲甲○○，並扣得上開改造手槍乙把等情，適用修正
前有利於被告之槍砲彈藥刀械管制條例第十條第三項論處被告罪刑，固非無見。惟查
刑法第二條第二項規定：保安處分適用裁判時之法律。槍砲彈藥刀械管制條例於八十
六年十一月二十四日修正時，新增第十九條第一項：犯第七條、第八條、第十條、第
十一條、第十二條第一項至第三項、第十三條第一項至第三項之罪，經判處有期徒刑
者，應於刑之執行完畢或赦免後，令入勞動場所，強制工作，其期間為三年。被告未
經許可無故持有可發射子彈具有殺傷力之改造玩具手槍一把，其行為時間係在上開條
例修正之前，原審比較新舊法結果，認舊法之刑罰對被告較為有利，乃適用行為時之
舊條例處斷，固屬正當，但刑罰以犯罪之違法性為基礎，並以剝奪犯人法益為其內容
，故適用最有利於行為人之法律，然保安處分則以行為之危險性為基礎，而以預防犯
罪為其目的，故適用現時需要之新法，二者之性質與目的究屬不同，原判決未適用上
揭新條例第十九條第一項之規定，於主文內宣告強制工作之處分及其期間，亦未闡述
其法理依據，不惟有適用法則之違誤，且有理由不備之違法。次查沒收為從刑，亦為
刑罰之一種，故因犯罪依法必須沒收之物，雖已於另案諭知沒收，並已執行完畢，於
本案判決時，仍應宣告沒收，始為適法。本件扣案之可發射子彈具有殺傷力之玩具手
槍，因係違禁物，為依法必須沒收之物，乃原判決以上開扣案玩具手槍乙把，已於另
案被告王玉好違反同條例案件（台灣板橋地方法院八十五年易字第八○二一號）中宣
告沒收，故不另為沒收之宣告云云，而未宣告沒收，亦有不適用法則之違法，案經確
定，爰依刑事訴訟法第四百四十一條、第四百四十三條提起非常上訴，以資糾正。」
等語。
本院按判決不適用法則或適用不當者為違背法令；保安處分適用裁判時之法律，刑事
訴訟法第三百七十八條、刑法第二條第二項分別定有明文。又沒收物之執行完畢與沒
收物之不存在，並非一事，因犯罪依法必須沒收之物，雖已於他案被告之確定判決諭
知沒收，並已執行完畢，對於本案他被告之判決，仍應宣告沒收。查槍砲彈藥刀械管
制條例已於民國八十六年十一月二十四日修正公布，修正後該條例第十九條第一項規
定：「犯第七條、第八條、第十條、第十一條、第十二條第一項至第三項、第十三條
第一項至第三項之罪，經判處有期徒刑者，應於刑之執行完畢或赦免後，令入勞動場
所強制工作，其期間為三年。」。本件原審於八十六年十二月三日撤銷第一審無罪之
判決，改判認被告甲○○犯未經許可，無故持有可發射子彈具有殺傷力之改造手槍罪
（槍砲彈藥刀械管制條例修正後新法第十一條第四項，修正前舊法為第十條第三項之
罪），處有期徒刑月，如易科罰金，以佰元折算壹日。但未依判決時已施行之上
開修正後之新法，併予宣告於刑之執行完畢或赦免後，令入勞動場所強制工作之保安
處分及其期間，亦未說明其理由。且本件被告持有之可發射子彈具有殺傷力之改造手
槍一把，係違禁物，依刑法第三十八條第二項規定係必應沒收之物，原判決竟以上開
改造手槍一把，已於另案被告王玉好違反槍砲彈藥刀械管制條例案件（即台灣板橋地
方法院八十五年度易字第八○二一號）中宣告沒收為由，而不予宣告沒收，自有判決
不適用法則之違法。案經確定，非常上訴意旨執以指摘，洵有理由。惟原判決尚非不
利於被告，應由本院將原判決關於違背法令部分撤銷，以資糾正。
據上論結，應依刑事訴訟法第四百四十七條第一項第一款前段，判決如主文。
中      華      民      國    八十七    年      九      月    二十四    日
                              最高法院刑事第七庭
                                  審判長法官  董  明  霈
                                        法官  丁  錦  清
                                        法官  賴  忠  星
                                        法官  林  茂  雄
                                        法官  王  居  財
      右正本證明與原本無異
                                              書  記  官
中      華      民      國    八十七    年      十      月      二      日
